臺灣基隆地方法院刑事判決　　　　96年度訴字第319號
公　訴　人　臺灣基隆地方法院檢察署檢察官
被　　　告　乙○○
上列被告因偽造文書等案件，經檢察官提起公訴（96年度偵字第
1938號），並經本院合議庭裁定由受命法官獨任進行簡式審判程
序，判決如下：
    主      文
乙○○意圖為自己不法之所有，而侵占遺失物，處罰金新台幣伍
仟元，如易服勞役以新台幣壹仟元折算壹日；又共同行使偽造私
文書，足以生損害於他人，處有期徒刑陸月，如易科罰金以新台
幣壹仟元折算壹日，在臺北富邦商業銀行第000000 0000000000
號信用卡及玉山商業銀行第0000000000000000號信用卡背面及在
附表一編號1、2、3 所示簽帳單上偽簽之「丙○○」署押各壹枚
（共計伍枚）均沒收。
    事實及理由
一、犯罪事實
    乙○○（原名陳仲義）與丙○○原為夫妻關係，惟已於民國
    95年11月2 日離婚並辦妥離婚登記，詎乙○○見丙○○於95
    年12月3日前某時許，在基隆市○○○路208巷164弄4號3 樓
    住處，將如附表一、二所示之臺北富邦商業銀行第00000000
    00000000號信用卡及玉山商業銀行第0000000000000000號信
    用卡各一枚遺忘在住處臥房抽屜內時，竟基於為自己不法所
    有之意圖，將如附表一、二之信用卡各一枚予以侵佔入己，
    得手後即分別在如附表一、二所示開卡時間向玉山商業銀行
    及臺北富邦商業銀行透過語音作業系統開卡成功，嗣並分別
    在如附表一、二所示信用卡背面簽名條內偽造「丙○○」之
    署押1 枚，而偽造用以表示丙○○本人同意遵守信用卡契約
    使用該信用卡，並以該信用卡上之簽名字樣作為日後刷卡消
    費時之身份認證憑據之證明性質私文書，亦足以生損害於丙
    ○○本人及附表一、二等二家銀行對於信用卡管理之正確性
    。嗣即與綽號「寶兒」之姓名年籍不詳成年女子基於詐欺取
    財及行使偽造私文書之犯意聯絡，由乙○○於95年12月11日
    某時許，在臺南市某酒家內，將上開信用卡二張交付予「寶
    兒」，繼而由「寶兒」持至如附表一、二所示商店刷卡消費
    ，並均於結帳時，冒用丙○○之名義而將上開信用卡（含背
    面偽造簽名條私文書）交予店員刷卡結帳而加以行使，並在
    附表一編號1至3號信用卡簽帳單存根聯顧客簽名欄處偽造丙
    ○○之署押，表示承認該消費單據及同意收單銀行即財團法
    人聯合信用卡處理中心（下稱聯合信用卡中心）對如附表一
    編號1至3所示特約商店「俏比內衣」、「億進傢具企業有限
    公司」、「金億興銀樓」先行代墊款項而偽造該等私文書，
    再交予各該店店員而行使之，並致附表一編號1、2商店店員
    陷於錯誤，而分別交付內衣、傢具等物予「寶兒」，另至附
    表一編號3及附表二編號1至2 商店，持丙○○富邦商業銀行
    及玉山商業銀行信用卡欲刷卡購買價值如附表一編號3 及附
    表二編號1至2所示之黃金金飾及生活用品時，因無法通過刷
    卡審核而未得逞，均足以生損害於丙○○、俏比內衣、億進
    傢具企業有限公司、金億興銀樓、聯合信用卡中心及臺北富
    邦商業銀行、玉山商業銀行關於信用卡業務管理之正確性。
    嗣經特約商店發覺有異而向臺北富邦商業銀行及玉山商業銀
    行反應，並由各該銀行向丙○○查詢始查知上情。
二、證據
  (一)被告於本院準備程序及審判程序之自白。
  (二)證人丙○○、林明經、邱獻楠之證言。
  (三)附表一編號1至3簽帳單影本、臺北富邦商業銀行信用卡總部
    96年3月6日北富信卡字第0192號函暨刷卡明細表、財團法人
    聯合信用卡處理中心EDC 帳單調閱明細表、被告匯款之自動
    櫃員機交易明細影本、玉山商業銀行96年4月16 日函覆丙○
    ○信用卡使用狀況明細。
三、論罪科刑
  (一)被告乙○○就取得丙○○之臺北富邦商業銀行及玉山商業銀
    行信用卡2 枚，並在信用卡背面簽名部分所為，係犯刑法第
    337條之侵占遺失物罪及同法第216條行使同法第210 條偽造
    私文書罪；另乙○○將附表一、二所示之信用卡2 枚交付予
    「寶兒」，再由「寶兒」盜刷部分所為，係犯刑法第216 條
    行使第210條偽造私文書罪、同法第339條第1 項詐欺取財及
    同法第339條第3項、第1 項詐欺取財未遂罪（詳如附表一、
    二「所犯法條」欄所示）。公訴人漏未斟酌上開信用卡2 枚
    ，係丙○○遺失於住處臥房抽屜內（此部分已於起訴書犯罪
    事實欄載明），被告加以侵占入己，應構成刑法第337 條之
    侵占遺失物罪，公訴人誤認被告係犯刑法第335條第1項之罪
    ，尚有未洽，然此部分業據蒞庭檢察官當庭更正，無變更起
    訴法條之適用。
  (二)被告與「寶兒」就上開持卡盜刷既遂及未遂等行使偽造私文
    書、詐欺取財既遂及詐欺取財未遂罪等犯行間，因有犯意聯
    絡及行為分擔，為共同正犯。
  (三)被告在信用卡背面及「寶兒」在附表一編號1至3等3 紙簽帳
    單上偽造「丙○○」署押之行為，係偽造私文書之階段行為
    ，而偽造私文書之低度行為為行使偽造私文書之高度行為所
    吸收，均不另論罪。
  (四)又「寶兒」盜刷信用卡之時間，分別集中在95年12月17日下
    午16時8分至21時30分及同年月20日16 時16分至47分間，顯
    係各基於1個行使偽造私文書、1個詐欺取財之故意接續為之
    ，均各係1 罪。其行使偽造私文書之時，亦同時在於詐欺取
    財，故係1 行為而觸犯數罪名，應依刑法第55條之規定，從
    一重論以1個行使偽造私文書罪。
  (五)被告所犯侵占遺失物罪、行使偽造私文書罪，因罪質不同，
    犯意分殊，應予分論併罰。
  (六)爰審酌被告犯罪之動機、目的係為圖利用被害人之信用卡刷
    卡消費之利益，並將被害人之信用卡交付予不知年籍姓名之
    「寶兒」使用，增加信用卡交易之風險，惟因得手之盜刷價
    額僅數千元，損害非鉅，被告於犯後坦承犯行，且將盜刷信
    用卡之款項清償予銀行等一切情狀，分別量處有期徒刑如主
    文所示之刑，分別就罰金、有期徒刑部分諭知易服勞役、易
    科罰金之折算標準。
  (七)另由被告偽造附表一、二信用卡背面及附表一編號1至3所示
    之簽帳單商店留存聯上偽簽之「丙○○」署押，應依刑法第
    219條之規定宣告沒收。
四、據上論斷，應依刑事訴訟法第273條之1第1項、第284 條之1
    、第299條第1項前段、第310條之2、第454條第2項，刑法第
    28條、第216條、第210條、第337條、第339條第1 項、第55
    條、第41條第1項前段、第42條第3款、第219條，刑法施行
    法第1條之1，判決如主文。
本案經檢察官甲○○到庭執行職務。
中　　華　　民　　國　　96　　年　　5　　月　　25　　日
                  刑事第二庭法  官    何怡穎
以上正本證明與原本無異。
對於本件判決如有不服，應於收受送達後10日內，向本院提出上
訴書狀，上訴於臺灣高等法院，並按他造當事人之人數附具繕本
。
中　　華　　民　　國　　96　　年　　5　　月　　25　　日
                            書記官    鄭梅君
附表一：冒用丙○○之臺北富邦商業銀行信用卡
        （卡號：0000000000000000號）
┌────────┬────────────────┬─────┬───────┬──────────────┐
│開卡時間（95年）│開卡地點                        │偽造信用卡│偽造信用卡背面│所犯法條                    │
│                │                                │背面之署押│署押之地點    │                            │
├────────┼────────────────┼─────┼───────┼──────────────┤
│12月9日         │臺北富邦商業銀行消費金融總處    │1枚       │基隆市安樂區基│刑法第216條行使第210條偽造私│
│                │（臺北市○○區○○路62號2樓）   │          │金一路208巷164│文書                        │
│                │                                │          │弄4號3樓      │                            │
├────────┼────────────────┼─────┼───────┼──────────────┤
│盜刷時間（95年）│ 被  盜  刷  商　店             │偽造之署押│ 盜刷金額     │所犯法條                    │
├───┬────┼────────────────┼─────┼───────┼──────────────┤
│編號1 │12月17日│俏比內衣                        │1枚       │490           │刑法第216條行使第210條偽造私│
│      │21時30分│（臺南縣永康市○○○路294號）   │          │              │文書罪嫌、同法第339條第1項詐│
│      │        │                                │          │              │欺取財既遂罪嫌              │
├───┼────┼────────────────┼─────┼───────┼──────────────┤
│編號2 │12月20日│億進寢具中華店                  │1枚       │4,560         │刑法第216條行使第210條偽造私│
│      │16時16分│（臺南縣永康市○○路731號）     │          │              │文書罪嫌、同法第339條第1項詐│
│      │        │                                │          │              │欺取財罪嫌                  │
├───┼────┼────────────────┼─────┼───────┼──────────────┤
│編號3 │12月20日│金億興銀樓                      │1枚       │15,820        │刑法第216條行使第210條偽造私│
│      │16時47分│（臺南市○區○○路862巷8號1樓） │          │              │文書罪嫌、同法第339條第3項、│
│      │        │                                │          │              │第1項詐欺取財罪嫌           │
└───┴────┴────────────────┴─────┴───────┴──────────────┘
附表二：冒用丙○○之玉山商業銀行信用卡
        （卡號：0000000000000000號）
┌────────┬───────────────┬─────┬────────┬───────────────┐
│開卡時間（95年）│ 開卡地點                     │偽造信用卡│偽造信用卡背面署│所犯法條                      │
│                │                              │背面之署押│押之地點        │                              │
│                │                              │          │                │                              │
├────────┼───────────────┼─────┼────────┼───────────────┤
│12月3日15時53分 │玉山商業銀行信用卡事業處      │1枚       │基隆市安樂區基金│刑法第216條行使第210條偽造私文│
│                │（臺北市○○區○○街86巷1號） │          │一路208巷164弄4 │書罪嫌                        │
│                │                              │          │號3樓           │                              │
│                │                              │          │                │                              │
├────────┼───────────────┼─────┼────────┼───────────────┤
│盜刷時間（95年）│ 被  盜  刷  商　店           │偽造之署押│盜刷金額        │所犯法條                      │
├───┬────┼───────────────┼─────┼────────┼───────────────┤
│編號1 │12月17日│名佳美生活館台南開元店        │未在簽帳單│390             │刑法第216條行使第210條偽造私文│
│      │16時8分 │（臺南市○區○○路457號）     │上簽名，無│                │書罪嫌、同法第339條第3項、第1 │
│      │        │                              │署押      │                │項詐欺取財未遂罪嫌            │
├───┼────┼───────────────┼─────┼────────┼───────────────┤
│編號2 │12月17日│名佳美生活館台南開元店        │未在簽帳單│390             │刑法第216條行使第210條偽造私文│
│      │16時13分│（臺南市○區○○路457號）     │上簽名，無│                │書罪嫌、同法第339條第3項、第1 │
│      │        │                              │署押      │                │項詐欺取財未遂罪嫌            │
└───┴────┴───────────────┴─────┴────────┴───────────────┘
附錄本案論罪科刑法條：
刑法第337條
意圖為自己或第三人不法之所有，而侵占遺失物、漂流物或其他
離本人所持有之物者，處5百元以下罰金。
刑法第339條第1項、第3項
    意圖為自己或第三人不法之所有，以詐術使人將本人或第三
    人之物交付者，處5年以下有期徒刑、拘役或科或併科1千元
    以下罰金。
    前二項之未遂犯罰之。
刑法第216條
    行使第210條至第215條之文書者，依偽造、變造文書或登載
    不實事項或使登載不實事項之規定處斷。
刑法第210條
    偽造、變造私文書，足以生損害於公眾或他人者，處5年以
    下有期徒刑。
